【裁判字號】    89,上易,1378
【裁判日期】    891107
【裁判案由】    贓物
【裁判全文】
臺灣高等法院高雄分院刑事判決                  八十九年度上易字第一三七八號
    上  訴  人  台灣高雄地方法院檢察署檢察官
    被      告  丁○○
    選任辯護人  洪條根  律師
                周君強
    被      告  甲○○
                乙○○
    右  一  人
    選任辯護人  孫嘉男
右上訴人因被告等贓物案件，不服臺灣高雄地方法院八十八年度易字第三四五三號中
華民國八十九年五月二十九日第一審判決（起訴案號：臺灣高雄地方法院檢察署八十
八年度偵字第八四二五號、第八四二六號），提起上訴，本院判決如左：
    主  文
上訴駁回。
    理  由
一、公訴意旨略以：甲○○明知林正心（由檢察官另行偵結）兜售之黎詩髮精五十三
    箱、哈麗露牙膏二十四箱、蜜妮洗面乳一百箱、花王洗髮精五十五箱、黑人牙膏
    三十六打、金頂電池約五萬粒、花王潤髮乳四箱，馥柔沐浴乳八箱及絲逸歡洗髮
    六十三箱，均係來源不明之贓物，竟於民國八十七年十二月十三日，在高雄市前
    鎮區鎮○○街四十九號丁○○住處，居間介紹丁○○向林正心購買，丁○○亦明
    知該批日用品係贓物，經雙方議價後以市價約六五折之總價新台幣（下同）五十
    六萬元成交，林正心即交付其中四萬元予甲○○為酬勞，丁○○取得前開貨物後
    ，即於同月十四日，將其中花王洗髮精二十二打，絲逸歡洗髮精三十打，金頂電
    池一百二十盒，以七萬五千元之低價，於其前開住處，賣給亦明知該批貨品係贓
    物之乙○○，而認被告等均涉有刑法第三四十九條第二項之贓物罪嫌。
二、按犯罪事實應依證據認定，無證據不得推定罪事實，刑事訴訟法第一百五十四條
    定有明文；而事實之認定，應憑證據，如未能發現相當證據，或證據不足以證明
    ，自不能以推測或擬制之方法，以為裁判基礎；又刑事訴訟法上所謂認定犯罪事
    實之證據，係指足以認定被告確有犯罪行為之積極證據而言，該項證據自須適合
    於被告犯罪事實之認定，始得採為斷罪資料，亦有最高法院四十年台上字第八六
    號、二十九年度上字第三一０五號判例可資參照。
三、本件公訴人認被告丁○○、乙○○均涉犯刑法第三百四十九條第二項故買贓物罪
    ，被告甲○○涉犯同條項牙保贓物罪嫌，無非以：前開貨品係被害人丙○○所有
    失竊之贓物，業經被害人指述綦詳，並有其領回上開貨品之領據六紙附卷可稽，
    足認上開貨品確係贓物無訛，而被告丁○○、甲○○均供陳與林正心並非熟識等
    語，前開貨品市價又高達一百零六萬五千元，乃被告甲○○竟居間介紹被告丁○○以五十六萬元之低價買入，若謂渠二人無贓物之認識，孰能置信？而被告乙○○所購之前開物品，市價約十五萬元，被告乙○○購買之價格過低，有違常理等
    情，亦經被害人證述明確，被告乙○○亦自承其購買之價格較大盤價低等語等，
    為其論罪依據。訊據被告丁○○固不諱言於上開時地，以市價六五折之價格即五
    十六萬元，向林正心購買上開貨品，被告甲○○亦供承於上開地時，居間介紹丁○○向林正心購買上開貨品，被告乙○○亦坦承於上開地，向丁○○以低於大盤
    價之價格七萬五千元低價，向丁○○購買上開貨品等情，惟均堅決否認上開犯行
    ，被告丁○○辯稱：係伊之司機甲○○介紹伊向綽號「阿瘦」（指林正心）之友
    人將該批百貨售予伊，嗣伊與該綽號「阿瘦」當面洽談價錢時，「阿瘦」告知該
    貨係中北部倒店貨，且急需用錢，願以市價六五折出售，並要求付現，經伊同意
    後，即交待甲○○與同林正心前往載貨，並先行支付六萬元現金，隔日再囑甲○○交付五十萬元現金予林正心。因甲○○係伊之司機，且當時中北部倒風盛行，
    故伊不知亦不曾懷疑該貨品為贓物等語；被告甲○○辯稱：伊與綽號「阿瘦」之
    人，係四、五年前打電玩時認識，不常見面，嗣八十七年十月間某日，在路上無
    意間相遇，「阿瘦」詢問伊在何處工作，伊告知為送貨司機，「阿瘦」即表示其
    經商失敗，有一批庫存貨欲出清，委伊詢問老板是否購買，伊轉告老板丁○○，
    數日後，伊帶同「阿瘦」前往丁○○位於高雄市前鎮區鎮○○街四十九號租處與
    之見面洽談，渠二人洽談時，伊外出送貨，並不在現場，數十日後即八十七年十
    二月十三日，「阿瘦」又至伊住處請伊再帶其前往上址與丁○○見面，伊即帶其
    前往，其間渠二人洽談時，伊均站在外面抽煙，不知其洽談內容，惟似已談妥價
    錢，旋丁○○囑伊與「阿瘦」前去載貨，伊即隨同「阿瘦」至高雄市○○路旁之
    空地載貨。伊並未因此獲取任何好處，亦不知該貨品為贓物等語；被告乙○○則
    辯稱：伊係專賣舒潔、花王系列產品之中盤商，貨品均向丁○○購買，八十七年
    十二月十四日，丁○○委伊幫忙送貨至屏東，但曾某在小港區與客戶聊至晚上十
    一時許，時間太晚，故沒有前去屏東，在返家途中，丁○○即詢問是否購買準備
    送至屏東之貨物，伊同意後，當回到丁○○上開住處後，伊即將該批貨物搬至伊
    貨車上，並駛回伊位於高雄市楠梓區倉庫，在行駛途中，伊接獲丁○○電話告知
    警察懷疑該貨物係贓物，伊即原封不動將貨載回。因丁○○告知該批貨物為中北
    部倒店貨，且要求付現，故伊並未懷疑為贓物，且查獲當天向丁○○購買上開貨
    物，純屬巧合，並非刻意選在凌晨時間等語。經查：
  (一)被告甲○○部分：
  1.上開貨物係被害人所有於八十七年十二月十三日凌晨四時十分許，在屏東縣枋寮
    鄉隆山村北勢寮五十之三號五十之三號倉庫，遭林正心、呂清黎、鄭世良、蔡宗
    田、綽號「無牙」、「文祥」之不詳姓名男子所竊等情，業據被害人指述綦詳，
    核與證人林正心、呂清黎及鄭世良於原審法院證述相符，並有被害人將失竊貨物
    領回之贓物領據八紙在卷可稽，上開貨物確屬贓物，固屬無疑；且被告丁○○、
    甲○○均供承由甲○○居間介紹丁○○以五十六萬元之低價買入上開貨物，被告
    乙○○亦自承其向丁○○購買之上開貨物之價格低於大盤價等情。惟林正心夥同
    呂清黎、鄭世良、蔡宗田、綽號「文祥」、「無牙」等人，至上址行竊，係「由
    呂清黎之女婿甲○○提供地點，由呂清黎帶吳登福先去現場勘查地形後，鄭世良
    亦曾單獨前往勘查後，呂清黎即夥同大夥前往著手竊取。得手贓物交呂清黎載運
    藏匿，當時呂清黎指示我隨同其女婿甲○○前往與收贓之丁○○談買賣價格，雙
    方以五折達成交易，：：：餘款於隔日呂清黎電話連絡共犯至其自宅當面平分，
    但呂清黎同時言明尾款扣除四萬元給其女婿甲○○，其餘六人平分七十幾萬元」
    等情，業據證人林正心於警訊證述甚詳，且證人林正心於原審法院第一次訊問時
    及鄭世良於原審法院均證稱：是呂清黎帶其等去該處行竊等語，足證被告甲○○
    確提供行竊地點在前，事後又分得贓款四萬元。雖然被告甲○○辯稱：伊與林正
    心係四、五年前打電玩時而結識，期間見過十幾次面，案發前十餘日，又在路上
    遇見林正心，伊向林某表示為送貨司機，林某即表示其經商失敗，有批庫存貨，
    委伊詢問老板是否要買，隔一、二日後，伊將此事告訴老板丁○○，並帶同林正
    心與丁○○洽談等語，證人林正心於原審法院亦附和其詞，惟「我與甲○○早先
    經由呂清黎介紹認識知道是呂清黎的女婿：：：」等情，業據證人林正心於警訊
    証述在卷；而且林正心等人每次行竊得手後，均將贓物交由呂清黎銷贓等情，業
    據證人林正心與鄭世良於原審法院證述無訛，此次至上址竊盜得手之贓物，亦由
    呂清黎處理一節，亦據證人鄭世良於原審法院證述屬實，顯然以往均由呂清黎負
    責銷贓，為何此次突然改由林正心出面將上開貨物出售予被告丁○○，且林正心
    委託尋找買主之人，又適為呂清黎之女婿即被告甲○○，凡此殊值可疑；而且被
    告甲○○始終供稱當初林正心係向伊表示因經商失敗，手上有批庫存貨欲出售云
    云，惟證人林正心卻證稱係向甲○○表示為倒店貨，二人關於貨物來源之所述，
    顯有歧異；又關於林正心何時知悉甲○○為送貨司機一節，林正心第一次作證時
    先證稱：其事前不知甲○○為司機等語，嗣於第二次出庭作證時則改稱：「：：
    ：我去找甲○○之前，我就知道他有在做百貨的司機」等語，亦前後不符，衡情
    ，倘被告甲○○確在路上與林正心偶遇，始受託代尋買主，為何渠二人所述有上
    開歧異之處；參以被告甲○○自承與林正心於四、五年前因打電玩相識，期間僅
    見過十幾次面，八十五年退伍後即沒有碰到，是案發前即八十七年十、十一月間
    始無意間在路上遇到等情，顯然被告甲○○與林正心並非熟識，既非熟識，被告
    甲○○豈願未獲任何酬勞，而代林正心居間介紹買主，林正心亦無將價值不菲之
    贓物，委由其尋找買主之理。凡此，均足證明被告甲○○所辯在路上無意間碰到
    友人林正心，臨時受託代尋買主，不知該貨物為林正心與呂清黎共同行竊云云，
    係避重就輕之詞，不足採信。上開貨物顯係被告甲○○提供地點予呂清黎，再由
    呂清黎夥同林正心等人竊取，得手後，呂清黎為免被告甲○○之老板即被告丁○○起疑，始委由林正心出面與被告丁○○接洽交易事宜甚明。
  2.雖然行竊時，被告甲○○並未在場，而未參與竊盜罪構成要件之行為，惟其既提
    供行竊地點在前，事後又居間介紹買主，並分得贓款四萬元，足見其顯係以幫助
    之意思，對於呂清黎等正犯資以助力，自應論以竊盜罪之幫助犯，而竊盜正犯，
    對於關於自己犯罪所得之物不另成立贓物罪，竊盜罪之幫助犯，因從屬關係結果
    ，自亦不能再依贓物罪論處（最高法院二十四年上字第三二八三號判例參照），
    是本件被告甲○○既應論以竊盜罪之幫助犯，則其事後居間介紹被告丁○○購買
    上開貨物，即不另成立牙保贓物。
  3.又本件被告之涉嫌竊盜部分，雖曾經檢察官不起訴處分確定，惟因當時林正心等
    人並未到案，嗣林正心等人於被告被不起訴處分始行到案，故其證詞應屬新證據
    ，併此敘明。
  (二)被告丁○○部分：
  1.被告丁○○亦始終否認知贓一事，而林正心將上開貨物售予被告丁○○時，係向
    丁○○表示該貨物為倒店貨，且成交之五十六萬元價格，係以盤商進價之四成計
    算，屬倒店貨之價格，倘對方知贓，則會以贓物之價格，即盤商進價之二成半至
    三成價格成交等情，業據證人林正心證述甚明；而且被告丁○○販入上開貨物再
    行出售董士成、陳啟川、洪振順及被告乙○○時，亦均告知渠等為倒店貨等情，
    亦據證人董士成、陳啟川、洪振順證述甚詳，及被告乙○○供述在卷，參以竊盜
    者為避免自己犯罪事實曝光，及為免買主知贓後，不敢購買，自無隨意向買主表
    明貨物為自己竊得之事實等情，足見被告丁○○所辯伊係以倒店貨價格向林正心
    購買，不知購入者為贓物等語，非屬無據，尚難以被告丁○○以低價購入上開貨
    物，即推論其有贓物之認識。
  2.再查，被告丁○○與林正心洽談上開貨物之價格時，尚有陳啟川及洪振順在場等
    情，亦據證人陳啟川及洪振順於警訊及原審法院證述在卷，衡情倘被告丁○○知
    悉所購者為贓物，其理應避開外人，選擇隱密處所與林正心洽談，豈有當客戶面
    前公然與林正心洽商之理；抑且，被告丁○○於第一次與林正心會面後，知悉林
    正心欲將百貨出售予伊時，即開始與其下盤商陳啟川、洪振順等人聯絡，表示將
    進一批倒店貨等情，亦據被告丁○○供承在卷，並據告訴人指述在卷，按諸常理
    ，倘被告丁○○知悉將進之貨物為贓物，其豈敢在未到手前，即四處大肆宣揚，
    引人注意。事實上，本件告訴人確係經由向被告丁○○購買上開贓物之郭敏郎，
    而得知告丁○○正以低價出售一批百貨，並於八十七年十二月十四晚上派員至被
    告丁○○上開住處監視，旋於八十七年十二月十五日凌晨，發現被告乙○○開車
    將失竊贓物載走，而尋獲贓物，此業據告訴人指述在卷，並為證人郭敏郎證述無
    訛，足證被告丁○○所辯稱其不知所入購者為贓物等語，應足採信。
  (三)被告乙○○部分：
  1.被告乙○○亦坦承於八十七年十二月十五日零時許，向被告丁○○以低價購買上
    開貨物一節，惟此係被告丁○○於同年月十四日晚上七時許，委託被告乙○○幫
    忙送貨至屏東，途中被告丁○○先送貨至小港客戶郭敏郎處，因渠二人聊天過晚
    ，未再南下屏東，而於回程車上，被告丁○○將原欲送至屏東之該批貨物轉賣予
    被告乙○○，嗣二人回到被告丁○○住處後，被告乙○○始將該批剛成交之貨物
    搬至車上載回楠梓住處等情，迭據被告乙○○供承在卷，核與被告丁○○歷次所
    供相符，而且證人郭敏郎於警訊亦證述：「：：：丁○○與乙○○於八十七年十
    二月十四日晚上二十二時許，載運該物品（至伊處）：：：」等語，足證被告乙○○於八十七年十二月十五日零時向被告丁○○購買上開貨物，純屬巧合，並非
    刻意選在凌晨時間，作非法交易甚明。
  2.又查，被告乙○○購得之貨物搬至車上後，隨即駕車返回楠梓住處，途中接獲被
    告丁○○打電話表示因有警察懷疑該批貨物為贓物，請被告乙○○將貨物載回，
    被告乙○○接完電話，隨即原車載回被告丁○○住處等情，亦據被告乙○○供述
    在卷，核與被告丁○○供述相符，證人即草衙派出所警員楊朝景亦到院證稱：「
    當場我有看到他（指被告丁○○）打電話叫司機（指被告乙○○）把貨載回來」
    等語甚詳，徵諸常理，倘被告乙○○知其所購者為贓物，現場又有警員等候，其
    豈願原車折回現場，是被告乙○○辯稱伊無贓物認識等語，非屬無稽。
  3.又被告乙○○除於上開時間向被告丁○○以七萬元低價購買前揭貨物外，亦曾於
    前一日上午向被告丁○○以約九萬元，購買一批告訴人失竊之贓物，而同日曾向
    被告丁○○購買者，尚有董士成、陳啟川、洪振順、郭敏郎等人，此業據渠四人
    於警訊證述甚詳，並為被告丁○○供述在卷，而上開董士成等人均分別於警訊證
    稱向被告丁○○購買該批失竊貨物，係因被告丁○○告知為中、北部倒店貨，且
    以現金結帳，故價格較便宜等語，而被告丁○○亦向被告乙○○表示為倒店貨等
    情，亦經被告丁○○供承在卷，顯見被告乙○○亦係與董士成等人同樣經由被告
    丁○○告知該批貨物為倒店貨後，始向被告丁○○購買；參以被告乙○○平常向
    被告丁○○進貨已有一段時間，則被告乙○○因被告丁○○告之為倒店貨，而未
    再行探究貨物之真正來源，亦屬情理之常；加諸此次交易被告丁○○要求以現金
    交易，則被告乙○○主觀上認為以現金交易，又為倒店貨，價格便宜，係屬當然
    ，而未懷疑是否為贓物，亦與常理無違，是被告乙○○上開所辯，亦非無據。
四、綜上所述，本件被告甲○○之行為與牙保贓物行為有別，應係竊盜，而被告丁○○、乙○○之犯行又不能證明，此外又查無其他任何積極之證據，足認被告等人
    有上述贓物犯行，因此原審以不能證明被告犯罪而諭知無罪之判決，核無不合，
    檢察官循告訴人之請求提起本件上訴，仍執前詞，認原判決諭知無罪為不當，請
    求撤銷改判，為無理由，應予駁回。
據上論結，應依刑事訴訟法第三百六十八條，判決如主文。
本案經檢察官陳新慶到庭執行職務。
中      華      民      國    八十九    年      十一    月        七    日
                              臺灣高等法院高雄分院刑事第七庭
                                  審判長法官  王光照
                                        法官  黃壽燕
                                        法官  黃仁松
右正本證明與原本無異。
不得上訴。
                                      書記官  郭蘭蕙
中    華    民    國     八十九     年      十一      月九        日
                                                                        Ｆ


司法院資訊處製作；財團法人民間司法改革基金會備份。
